臺灣高等法院高雄分院刑事判決　　　　　　　　　　九十一年度上易字第二七六號
　　上　訴　人　台灣高雄地方法院檢察署檢察官
　　被　　　告　乙○○
右上訴人因被告違反電子遊戲場業管理條例案件，不服臺灣高雄地方法院九十年度易
字第四三八七號中華民國九十一年一月八日第一審判決（起訴案號：臺灣高雄地方法
院檢察署九十年度偵字第一七五九一號，移送併辦案號：九十年度偵字第二○五三六
號），提起上訴，暨移送併辦（併辦案號：臺灣高雄地方法院檢察署九十一年度偵字
第二三五九號），本院判決如左：
      主  文
原判決撤銷。
乙○○違反未依電子遊戲場業管理條例規定辦理營利事業登記者，不得經營電子遊戲
場業之規定，處拘役肆拾日，如易科罰金，以參佰元折算壹日。
電子遊戲機具「滿貫大亨」參台、「滿貫福星」壹台、「霹靂貓」捌台、「動物柏青
樂」參台、「動物奇觀」壹台、「柏青樂」壹台、「水果盤」壹台、「撲克」壹台及
「龍鳳」捌台，均沒收。
      事  實
一、乙○○未依電子遊戲場業管理條例規定，向主管機關高雄市政府辦理營利事業登
    記，原不得經營電子遊戲場業，竟自民國九十年七月十八日起，在高雄縣梓官鄉
    ○○村○○路二七八號一樓界揚超商內，擺設電子遊戲機，供不特定人投幣為益
    智類之遊戲，而違規經營電子遊戲場業。嗣分別於（一）九十年八月八日上午零
    時十分許，適蔣文賜、李明郎在上址正以電子遊戲機遊戲之際，為警查獲，扣得
    「滿貫福星」一台、「霹靂貓」二台、「動物柏青樂」一台、「龍鳳」二台、「
    動物奇觀」一台。（二）九十年八月二十八日下午二時五十分許，適蔣寬憲、宋
    和育在上址正以電子遊戲機遊戲之際，為警及高雄縣政府聯合稽查人員查獲，扣
    得「滿貫大亨」一台、「霹靂貓」二台、「動物柏青樂」一台、「樸克」一台、
    「龍鳳」二台。（三）同年九月十八日下午二時五十四分許，經警及高雄縣政府
    聯合稽查人員在上址扣得「滿貫大亨」一台、「霹靂貓」二台、「動物柏青樂」
    一台、「龍鳳」二台。（四）九十年十一月七日下午十一時五十分許，適許宗雄
    在上址正以電子遊戲機遊戲之際，為警查獲，扣得「滿貫大亨」一台、「霹靂貓
    」二台、「柏青樂」一台、「龍鳳」二台、「水果盤」一台。
二、案經高雄縣政府及所屬警察局岡山分局分別函送臺灣高雄地方法院檢察署檢察官
    偵查起訴暨移送併案。
      理  由
一、訊據被告乙○○固坦承於右揭時地擺設電子遊戲機之事實，惟矢口否認經營電子
    遊戲場業，辯稱其有申請營利事業設立登記，營業項目包括電動玩具機台零售，
    故擺設電子遊戲機是要展示販賣的，並非插電營業供人打玩，且自九十年十月十
    五日以後，即未營業等語。惟查：
  (一)被告於上址擺設電子遊戲機供不特定遊戲之事實，業據證人蔣文賜、李明郎、
      蔣寬憲、宋和育、許宗雄分別於警訊中證述綦詳；且證人即超商店員陳惠玲於
      警訊亦證稱顧客會向超商兌換硬幣打玩電子遊戲機等語明確；再證人即警員梁
      添銘於原審審理中證稱：「因有人到分局檢舉，有人在打電動玩具，所以分局
      就派我們去查看，．．．看到二人（即蔣寬憲及宋和育）在那裡打玩．．．取
      締時電源是開著，後來才關掉」等語（見原審卷第十四頁），證人即高雄縣政
      府建設局人員陳清仁於偵查中證述：「（問：九十年九月十八日下午二時許有
      配合岡山分局警員在梓官鄉○○村○○路二七八號執行取締電玩業勤務？）有
      ，我們進去時沒有人在打玩電動玩具，但機台有插電，但無畫面，應是有店員
      以中控控制，我們認為他們有營業是因為機台上有喝過的飲料，且排列整齊．
      並且有煙灰．．．」等語（見偵查卷第十九頁）；再觀諸高雄縣政府聯合稽查
      八大行業暨電子遊戲場業紀錄表亦記載：「本小組進入該店時，機台全無畫面
      ，但機台溫熱，且所有機台皆插電．．．現場擺設椅子，機台擺設整齊，具營
      業跡象」。
  (二)參以電子遊戲機台並非日常家庭用品，購買者亦僅限於特定之對象，倘消費者
      如有需求，理應前往專賣電子遊戲機之商店選購，豈有在普通之便利超商選購
      電子遊戲機台之理？再被告擺設電子遊戲機擺之場所係在超商之一角，周圍均
      以冰箱及置物架遮蔽，且置物架背面尚貼上紙板，此均有照片可憑，其用意在
      掩飾電子遊戲機台，至為明顯。被告擺設電子遊戲機台目的苟係在展示，依一
      般商店習慣，應係在明顯處所擺設各類型電子遊戲機台一台以供顧客選擇以吸
      引客戶購買，然被告竟將電子遊戲機台擺設在隱密之處，並同一類型電子遊戲
      機擺設數台，顯與常情不合。又縱使被告確有在電子遊戲機台上標示「展示機
      台僅供試打」、「售價貳萬元整」之字樣，然被告擺設之電子遊戲機均有插電
      ，電子遊戲機前擺設有坐椅，其上並擺有飲料瓶罐，並有顧客打玩，已如前述
      ，是被告此舉無非係規避刑責之手段而已，尚不足為有利被告之認定。
  (三)此外，復有高雄縣警察局督察室維新小組現場檢查紀錄表、高雄縣警察局岡山
      分局臨檢紀錄表、高雄縣政府聯合稽查八大行業暨電子遊戲場業紀錄表、營業
      場所檢查紀錄、照片及高雄縣政府營利事業登記證附卷可佐。
  (四)至證人即界揚超商店長溫庭嘉在本院調查中證述被告自九十年十月十五日以後
      ，即與超商解除租約，擺設之電子遊戲機均面壁，未再營業等語（見本院九十
      一年三月十一日訊問筆錄）；惟證人許宗雄於九十年十一月七日下午十一時五
      十分許，在上址正以電子遊戲機遊戲之際，為警查獲，當場扣得「滿貫大亨」
      一台、「霹靂貓」二台、「柏青樂」一台、「龍鳳」二台、「水果盤」一台，
      已如前述，證人溫庭嘉之證言顯與事實不符，乃不足採取。
    綜上所述，被告擺設電子遊戲機之目的即係在供不特定之人打玩，而非供販賣之
    用，灼然甚明。被告前開所辯，顯係卸責之詞，不足採信。本件事證明確，被告
    犯行洵堪認定。
二、按電子遊戲場業管理條例第四條第一項前段規定，所稱電子遊戲機，指利用電、
    電子、電腦、機械或其他類似方式操縱，以產生或顯示聲光、影像、圖案、動作
    之遊戲機具，故上開營業中之機台，自屬電子遊戲機無訛。次按所謂電子遊戲場
    「業」，指「業務」而言。刑法上所謂業務，係以事實上執行業務者為標準，指
    以反覆同種類之行為為目的之社會的活動而言；執行此項業務，縱令欠缺形式上
    之條件，仍無礙於業務之性質。因此不論該事業是否「專營」電子遊戲場業，亦
    不問經營是否需達「一定之規模」，即使於原本所營事業外，兼營電子遊戲場業
    ，或所經營之電子遊戲場不具相當之規模，亦無礙於電子遊戲場業管理條例相關
    規定之適用。再參照經濟部八十九年九月十九日經八九商字第八九二一八一五八
    號函釋明指：「本條例第十五條規定之立法理由「為健全電子遊戲場之營業秩序
    ，明定任何人未依本條例規定辦理營利事業登記者，不得經營電子遊戲場業」、
    「電子遊戲場業自不以專營或主要營業為設置電子遊戲機供不特定人娛樂之營利
    事業為限」。又該部八十九年六月三十日以經（八九）商字第八九○一八五三六
    號函復說明：為健全電子遊戲場之營業秩序，該條例第十五條及第十六條明定任
    何人未依本條例規定辦理營利事業登記者，不得經營電子遊戲場業或就其營業場
    所供他人設置電子遊戲機營業。由上述中央主管機關函示意旨觀之，均可認定電
    子遊戲場業並不以「專營」為限。另未辦理電子遊戲場業營利事業登記，擺設電
    子遊戲機台經營電子遊戲場業，此項作為行為該當應經辦理營利事業登記而不登
    記之誡命規範，自屬已違反電子遊戲場業管理條例第十五條之規定，符合同條例
    第二十二條規定之構成要件，應依該法條論科。換言之，單純不申辦營利事業登
    記之不作為並不構成罪責；該條例第二十二條所非難評價者係違背應作為 (申辦
    登記)而不作為 (申辦登記)，實施設置電子遊戲機之作為犯行，亦即處罰性質
    上仍屬作為犯之犯罪行為，無涉不作為犯刑罰問題（最高法院九十年度台非字第
    二七六號判決可資參照）。核被告所為，係違反電子遊戲場業管理條例第十五條
    之未依電子遊戲場業管理條例規定辦理營利事業登記者，不得經營電子遊戲場業
    之規定，其違反同條例第十五條之規定，應依同條例第二十二條之規定處斷。被
    告未經許可於同址經營電子遊戲場之行為，係基於同一之經營電子遊戲場為業務
    之犯意，而反覆所為之行為，乃實質上一罪，應僅論以一罪。又甲訴人移送併辦
    部分因與起訴事實，有實質上一罪關係，為起訴效力所及，本院自應併予審判，
    併此敘明。
三、原審以被告罪證明確，予以論罪科刑，固非無見，惟查（一）被告於九十年八月
    八日上午零時十分許，曾為警查獲，扣得「滿貫福星」一台、「霹靂貓」二台、
    「動物柏青樂」一台、「龍鳳」二台、「動物奇觀」一台。（二）被告於同年九
    月十八日下午二時五十四分許，經警及高雄縣政府聯合稽查人員在上址查獲後，
    仍繼續營業，至九十年十一月七日下午十一時五十分許，再為警查獲，扣得「滿
    貫大亨」一台、「霹靂貓」二台、「柏青樂」一台、「龍鳳」二台、「水果盤」
    一台等事實，原審判決未及審認，尚有未合。檢察官被告上訴意旨指摘原判決不
    當，為有理由，自應予以撤銷改判。爰審酌被告為圖謀小利，未向主管機關申請
    營利事業登記，即擅自經營電子遊戲場業，且屢經查獲，仍不知收斂，惟念其未
    有前科，有臺灣高雄地方法院檢察署刑案資料查註紀錄表及臺灣高等法院被告全
    國前案紀錄表各一份在卷可參，素行尚稱良好，且時間非甚長等一切情狀，仍如
    原審量處如主文所示之刑，併諭知易科罰金之折算標準，以資懲儆。至電子遊戲
    機具「滿貫大亨」三台、「滿貫福星」一台、「霹靂貓」八台、「動物柏青樂」
    三台、「動物奇觀」一台、「柏青樂」一台、「水果盤」一台、「撲克」一台及
    「龍鳳」八台，均係被告所有，已經被告自承，且係被告供犯罪所用之物，雖未
    經扣案，然既不能證明業已滅失，仍應依刑法第三十八條第一項第二款規定併予
    宣告沒收。
據上論結，應依刑事訴訟法第三百六十九條第一項前段、第三百六十四條、第二百九
十九條第一項前段、電子遊戲場業管理條例第二十二條、刑法第十一條前段、第四十
一條第一項、第三十八條第一項第二款，罰金罰鍰提高標準條例第二條，判決如主文
。
本案經檢察官彭南雄到庭執行職務。
中    華    民    國        九十一      年      四      月     十六     日
                              臺灣高等法院高雄分院刑事第二庭
                                  審判長法官  曾永宗
                                        法官  邱永貴
                                        法官  郭玫利
右正本證明與原本無異。
不得上訴。
                                      書記官  高惠珠
中    華    民國        九十一      年      四      月     十九     日
附錄本判決論罪科刑法條
電子遊戲場業管理條例第十五條：
未依本條例規定辦理營利事業登記者，不得經營電子遊戲場業。
電子遊戲場業管理條例第二十二條：
違反第十五條規定者，處行為人一年以下有期徒刑、拘役或科或併科新台幣五十萬元
以上二百五十萬元以下罰金。
                                                                      Ｈ
